# 请教陈版主，关于同一控制下企业合并追溯调整事项

提问人：shenjiyuan 时间：2018-05-07 21:47:07
请教陈版主： 甲、乙为自然人，其二人共同在 2010 年在 2 个地区设立两家公司A、B公司，两家公司实收资本分别为 3000 、 150万元，其业务性质一致，属于同业竞争企业，二人签订有一致行动人协议。 2017 年为满足上市要求，甲、乙一致决定调整公司架构，由A购买B公司90%股权，出价 1350 万元。 调整完股权结构后，甲、乙控制A公司，其实收资本 3000 万元；A公司持有B公司90%股权，B公司实收资本 1500 万元。 假设： B公司 2015 之前实现留存收益 1000 万元， 2016 年实现留存收益 100 万元， 2017 年实现留存收益 200 万元。 问题： 1 、在编制 2016 年A公司申报合并报表时，是否按如下思路进行处理： 2016 年度抵消分录按权益法调整长投
借：长期股权投资 990 贷：投资收益 90 贷：利润分配-期初 900
长期股权投资和所有者权益抵消
借：实收资本 150 借：利润分配-提取盈余公积 10 借：盈余公积-期初 100
借：利润分配-期初 900 贷：利润分配-本期增加 90 贷：少数股权收益 150
贷：少数股权收益 110 贷：长期股权投资 990
抵消投资收益
借：投资收益 90 借：利润分配-期初 900 借：少数股东损益-期初 100 借：少数股东损
益 10 贷：利润分配-期初 1000 贷：利润分配-提取盈余公积 10 贷：利润分配-期末
90
陈版主，请教您，上述分录正确吗，如果不对，能不能请你把正确的分录写出来，还有参考的具体准则和案例， 万分感谢你陈版主。

回答人：chenyiwei
首先明确，是否甲乙二人均为A、B的实际控制人？还是其中一人（如甲）控制两家公司？
假设甲乙二人均为A、B的实际控制人，则： 1 、 2016 年度抵销分录： 借：实收资本 1500 ，贷：资本公积 1350 ，贷：少数股东权益150 借：年初未分配利润 100 ，借：少数股东损益 10 ，贷：少数股东权益 110
2 、 2017 年度抵销分录： 借：实收资本 1500 ，贷：资本公积 1350 ，贷：少数股东权益 150 借：年初未分配利润 110 ，借：少数股东损益 20 ，贷：少数股东权益 130 借：资本公积，贷：长期股权投资（金额为按同一控制下合并原则确定的长期股权投资成本，即合并日B公司净资产的90%）

提问人：茶前饭后 时间：2018-05-08 08:33:44
陈版意思是说，假如甲和乙原来分别控制A和B，即便俩人原来不认识，后来因为重组后共同控制A，A又控制B，这种情况也属于同一控制下合并？可在重组前都没关系哦，这该怎么理解呢？

回答人：chenyiwei
要看两人之间的关系，以及AB两公司实际控制人的认定。这个问题可能比较复杂，建议与律师、券商核对一致。

提问人：shenjiyuan 时间：2018-05-08 11:04:46
甲乙二人为夫妻关系，各自只有A公司的50%股份；相关并购事项于 2017 年 12 月 31 日完成， 2016 年尚未完成收购，如何抵消实收资本 1500 万， 2016 年度抵销分录，没看明白，请陈版主答疑： 借：实收资本 1500 ，贷：资本公积 1350 ，贷：少数股东权益 150,是否是 借：实收资本 150 ，贷：少数股东权益 150 借：年初未分配利润 100 ，借：少数股东损益 10 ，贷：少数股东权益 110

回答人：chenyiwei
子公司的所有实收资本都应抵销。按照股权收购比例，90%转入资本公积，10%转入少数股权。